【裁判字號】    88,婚,878
【裁判日期】    890106
【裁判案由】    離婚
【裁判全文】
臺灣臺中地方法院民事判決  八十八年度婚字第八七八號
    原      告  甲○○
    訴訟代理人  廖桂欣  律師
    被      告  乙○○        .
右當事人間請求離婚事件，本院判決如左：
    主      文
准原告與被告離婚。
訴訟費用由被告負擔。
    事      實
甲、原告方面：
一、聲明：如主文所示。
二、陳述：
(一)兩造自民國六十七年間結婚迄今，因被告個性兇暴，完全罔顧原告之顏面，動輒
    以三字經吼，濫指原告「不守婦道」、「在外另結新歡」等，毆打原告，且恐
    嚇原告及小孩們「要聽我話，否則要殺死你媽、要將你媽腳筋砍斷、要將你媽剁
    得碎碎」等極盡虐待之能事，致使原告精神、肉體飽受折磨。原告初則隱忍未前
    去驗傷或索取診斷證明書，期能維持此段婚姻，熟知被告郤毫無悔意，反而變本
    加厲，使家庭時刻處於恐怖危險情境中。
(二)茲陳述如左：
１、被告婚後不久即染上賭博、酗酒之惡習，不務正業，加上情緒起伏不定，只要被
    告生活稍有不盡其意，即對原告及小孩出氣，甚至拳打腳踢或以衣架、塑膠管、
    鐵棍、椅子等毆打原告，有時小孩出面阻止被告，亦會慘遭毒打，二女兒陳溎泠
    即曾於八十七年八月八日遭被告毆打致耳朵發炎，此均使原告精神上及肉體上痛
    苦不堪。
２、八十八年九月二十日晚上十一時許，被告深夜自外飲酒返家，竟無故將沈睡中的
    小兒子陳永泓叫醒，罰寫其姓名「乙○○」三百遍，原告好言相勸，竟慘遭被告
    摑打，嗣因發生集集大地震而緊帶小孩們逃離住家，惟再回住處時，被告竟將門
    、窗反鎖，不讓原告及小孩回家，至今年九月二十六日才在台中縣大里市○○○
    街一八巷二五號租屋安頓下來。然被告仍不斷至原告工作處騷擾、當眾辱罵三字
    經、誣指原告「不守婦道」、「在外另結新」歡等。十月五日被告跟蹤原告至租
    屋處，竟又當場胡亂毆打原告，隨後回到被告住處商談離婚事宜，被告竟再次當
    著調解委員翁中輝等人面前毆打原告，原告乃向仁化派出所報案。
３、然被告仍不知悔悟，又於十月十九日晚上至原告及小孩租屋處騷擾，且以腳將鋁
    門踹破，玻璃碎片散落，並持尖頭鑽恐嚇欲砍殺原告。之後接連多天，被告均至
    原告工作處公然謾罵，任意指摘原告「不守婦道」、「在外另結新」歡等，使原
    告遭受重大侮辱。
(三)綜上，被告所為已無夫妻之情義，對原告之侮辱及傷害，已致原告有精神上及身
    體上不可忍受之痛苦，實不堪與被告繼續共同生活，爰依民法第一千零五十二條
    第一項第三款訴請離婚。
三、證據：提出戶籍謄本一件、診斷證明書影本四件、驗傷診斷書影本二件及照片四
    張為證。
乙、被告方面：
一、聲明：原告之訴駁回。
二、陳述：原告不守婦道，在其公司旅行時帶同其他男人前去，而八十八年十月五日
    原告在公司上班，被告未至原告公司毆打原告，醫生有偽造文書之嫌。被告並未
    打原告。且被告每月均有匯三、四萬元給原告使用，已善盡照顧家庭責任。今原
    告心都不在被告身上，這樣訴訟沒有意思。
三、證據：提出房屋租賃契約書影本三件、房屋稅繳款書影本一件、地價稅繳款書影
    本一件、綜合所得稅核定通知書影本一件、信用卡消費明細表影本十三件、客戶
    資料異動／過戶申請單影本一件、統一發票影本四件、簽帳單影本二件、原告考
    勤表影本十二件為證，並聲請訊問證人林昭俊及游政勝。
    理    由
一、本件原告起訴主張兩造自六十七年間結婚迄今，因被告個性兇暴，完全罔顧原告
    之顏面，動輒以三字經吼，濫指原告「不守婦道」、「在外另結新歡」等由毆
    打原告，且恐嚇原告及小孩們等極盡虐待之能事，對原告再再之侮辱及傷害，已
    致原告有精神上及身體上不可忍受之痛苦，實不堪與被告繼續共同生活，爰依民
    法第一千零五十二條第一項第三款訴請裁判離婚。被告則以被告並未毆打原告，
    再原告不守婦道，被告已善盡照顧家庭之責任，原告心既已不在被告身上，這樣
    訴訟沒有意義等語置辯。
二、按夫妻之一方受他方不堪同居之虐待者，他方得向法院請求離婚，民法第一千零
    五十二條第一項第三款定有明文。所謂「不堪同居之虐待」，係指予以身體上或
    精神上不可忍受之痛苦，致不堪繼續共同生活者而言，且應就具體事件，衡量夫
    妻之一方受他方虐待所受侵害之嚴重性，斟酌當事人之教育程度、社會地位及其
    他情事，是否已危及婚姻關係之維繫以為斷，若受他方虐待已逾越夫妻通常所能
    忍受之程度而有侵害人格尊嚴與人身安全者，即不得謂非受不堪同居之虐待，（
    最高法院二十三年上字第六七八號判例及司法院大法官會議著有釋字第三七二號
    解釋可稽）。次按慣行毆打，即為不堪同居之虐待，足以構成離婚之原因，最高
    法院二十年度上字第三七一號著有判例可參。原告主張兩造間有婚姻關係現仍存
    續中之事實，為被告所不爭執，並有原告提出之戶籍謄本配偶欄記載可證，堪信
    為真實。又雖被告提出原告之考勤表，用以證明於八十八年十月五日原告在上班
    ，被告並未於該日上午九時三十分許，至原告公司毆打原告等情。惟原告主張迭
    遭被告毆打之事實，業經證人即兩造所生之子女陳怡婷、陳溎泠、陳永泓、陳楸
    炫到庭證明屬實，陳怡婷證稱：「我父親想到就打我母親，一星期至少有二次，
    我父親會拿衣架、鐵鎚打，而且說我母親有外遇，我父親沒有工作，也愛喝酒、
    賭大家樂」等語；證人陳溎泠、陳永泓、陳楸炫證述：「我們要講的與姐姐一樣
    ，但要補充，我父親也會打我們，也會趕我們出去」等語，復有原告提出之太安
    醫院八十八年十月十三日出具原告於八十年十一月十一日、八十二年一月二十七
    日、八十二年十月七日、八十三年十一月二十一日應診之診斷證明書五紙及太安
    醫院八十八年十月十三日出具原告於八十四年十月一日、八十八年十月十三日（
    推定受傷日為十月五日）到院檢驗之驗傷診斷書二份在卷可稽，且被告就上開診
    斷證明書及驗傷診斷書除否認太安醫院八十八年十月十三日（太）甲字第八０四
    一號出具原告「推定受傷時間為八十八年十月五日」之驗傷診斷書真實性外，其
    餘則不爭執，參以證人即陳溎泠之者闆翁中輝到庭結證稱：「八十八年十月初，
    地點是在他們家，當時他們在鬧離婚，兩造有衝突，結果被告就打原告，是用拳
    頭打」等語，足徵前開八十八年十月五日上午九時三十分許時間之誤差，並無礙
    原告主張迭遭被告傷害及侮辱事實之認定。是被告再聲請訊問開立診斷證明書及
    驗傷診斷書之醫生林昭俊，核即無再予傳訊之必要。查家庭生活應是溫柔的、親
    密的、能夠減緩壓力，也應是人們尋求安全的庇護所，且夫妻之間相處，雖難免
    有所爭吵，或意見不合之時，但夫妻應共同以理性及互信之態度溝通、了解、和
    平解決，其間如夫妻之間有一時之歧見無法化解，除了時間之外，亦可求助於親
    友，甚至社工團體亦可加以咨詢或循法律途徑解決，但絕不能因夫妻雙方有不同
    之意見或對於事實之真相尚未明瞭之前，即本於懷疑之眼光，充滿不信任之態度
    ，更甚者竟以暴力相向處理之，否則真相不但未能彰顯，真愛不能顯露，反致誤
    會日深，且恐將涉及刑責，更何況夫妻本係平等之地位，人權同受保障，以暴力
    傷害來解決夫妻間之相處問題，斷難認有何正當之理由。被告辯稱原告有外遇云
    云，固據原告提出信用卡消費明細表、客戶資料異動／過戶申請單、統一發票、
    簽帳單、原告考勤表等為證，並聲請訊問證人游政勝，而證人即原告公司老闆游
    政勝固亦證稱：「公司辦旅遊時原告有帶一個男的去，聽公司的人說是他先生，
    但不是剛庭上這位被告」等語。惟被告所提出之前開證據及該證人之證言，尚無
    法遽認原告有與人通姦情事，再縱原告有與人通姦，依前揭說明，亦不足為被告
    得慣行毆打原告之正當理由。再被告主張其有盡家庭責任，固亦據被告提出房屋
    租賃契約書、房屋稅繳款書、地價稅繳款書、綜合所得稅核定通知書等為證，固
    可認被告亦有盡家庭責任。惟被告之有無盡家庭責任，與其有無毆打原告並無必
    然關連。再如前述，被告之有盡家庭責任，亦非被告得慣行毆打原告之正當理由
    。從而，上開被告迭次傷害及侮辱原告，已足以使最親密之家庭生活關係產生迫
    切之身體危險，自足以使原告精神上受有不可忍受之痛苦，原告據以訴請離婚，
    揆諸前開說明，依法有據，應予准許。
三、本件事證已臻明確，兩造其餘之攻擊防禦方法及舉證，均對本判決之結果不生影
    響，爰不一一論述。
四、據上論結，本件原告之訴為有理由，依民事訴訟法第第七十八條判決如主文。
中      華      民      國    八十九    年      一      月    六        日
                                      臺灣臺中地方法院家事法庭
~B法官  陳秋月
右為正本係照原本作成
如對本判決上訴應於判決送達後廿日內向本院提出上訴狀
中      華      民      國    八十九    年      一      月      六      日
~B法院書記官


司法院資訊處製作；財團法人民間司法改革基金會備份。
